【裁判字號】    97,訴,442
【裁判日期】    970507
【裁判案由】    毒品危害防制條例
【裁判全文】
臺灣士林地方法院刑事判決               97年度訴字第442號
公  訴  人  臺灣士林地方法院檢察署檢察官
被      告  甲○○
上列被告因毒品危害防制條例案件，經檢察官提起公訴（97年度
毒偵字第317 號），被告於準備程序中就被訴事實為有罪之陳述
，本院合議庭裁定改由受命法官獨任依簡式審判程序審理，並判
決如下：
    主  文
甲○○施用第一級毒品，累犯，處有期徒刑柒月。
    事  實
一、甲○○前於民國87年間因施用毒品案件，經本院以87年度毒
    聲字第838 號裁定送觀察、勒戒後，認有繼續施用毒品之傾
    向，經本院以87年度毒聲字第984 號裁定令入戒治處所施以
    強制戒治，嗣戒治成效評定為合格，經本院以88年度毒聲字
    第596 號裁定停止戒治，所餘戒治期間付保護管束，惟其於
    保護管束期間，違反保護管束應遵守事項情節重大，經本院
    以88年度毒聲字第1267號裁定撤銷停止戒治，令入戒治處所
    施以強制戒治，於89年7 月17日戒治期滿執行完畢，並由臺
    灣士林地方法院檢察署檢察官以89年度戒毒偵字第104 號為
    不起訴處分確定；復因施用第一級毒品案件，經本院於94年
    6 月15日以94年度訴字第274 號判決處有期徒刑1 年2 月確
    定，並於95年10月31日縮刑期滿執行完畢；再因施用第一級
    毒品及第二級毒品案件，分別由本院以96年度訴字第318 號
    、96年度易字第885 號判決處有期徒刑1 年4 月及6 月，經
    減刑為有期徒刑8 月及3 月確定在案。詎其猶不知悔改，於
    前案強制戒治期滿執行完畢後5 年內再犯施用毒品罪，經法
    院判決罪刑確定後，復基於施用第一級毒品海洛因之犯意，
    於97年1 月24日某時許，在其位於臺北縣汐止市○○街68巷
    4 弄4 號住處，以注射針筒注射於左手臂之方式，施用第一
    級毒品海洛因1 次，嗣於同年月26日中午12時45分許，為警
    在臺北市南港區○○○路○ 段34巷6 號3 樓查獲，經採集尿
    液送檢驗結果呈嗎啡陽性反應，始查悉上情。
二、案經臺北市政府警察局南港分局報告臺灣士林地方法院檢察
    署檢察官偵查起訴。
    理  由
一、本件被告所犯之施用一級毒品罪，並非法定刑為死刑、無期
    徒刑或最輕本刑3 年以上有期徒刑之罪，亦非高等法院管轄
    第一審之案件，被告於本院準備程序中就被訴事實已為有罪
    之陳述，本院合議庭乃裁定改由受命法官獨任進行簡式審判
    程序。是本件之證據調查，依刑事訴訟法第273 條之2 規定
    ，不受同法第159 條第1 項、第161 條之2 、第161 條之3
    、第163 條之1 及第164 條至第170 條規定之限制，再被告
    對於卷內所列各項證據，均同意有證據能力，故卷內所列各
    項證據，自得作為本案論罪科刑之證據，合先敘明。
二、上揭犯罪事實，業據被告甲○○於本院審理時坦承不諱（詳
    見本院卷第29頁），而被告於97年1 月26日經警查獲時所採
    集之尿液，經送請臺灣尖端先進生技醫藥股份有限公司以酵
    素免疫分析法初步檢驗、氣相層析質譜儀法確認檢驗結果，
    確呈嗎啡、可待因陽性反應，此有該公司97年2 月18日濫用
    藥物檢驗報告、臺北市政府警察局偵辦毒品案件尿液檢體委
    驗單影本各1 紙附卷可稽（詳見偵查卷第87頁、第89頁），
    是被告自白施用第一級毒品海洛因之犯行，其任意性自白應
    認與事實相符，而可採信，本件事證明確，被告施用第一級
    毒品海洛因之犯行，洵堪認定，應依法論科。
三、按92年7 月9 日新修正之毒品危害防制條例刪除2 犯及3 犯
    之規定，一改修法前繁雜之處遇程序，僅將施用毒品者簡化
    區分為初犯、再犯，並認施用毒品者係屬病患性犯人，以觀
    察、勒戒戒除其身癮，並以強制戒治去除其心癮。經觀察、
    勒戒或強制戒治執行完畢釋放後，若係5 年後再犯該條例第
    10條施用毒品罪者，與同條例第20條第1 項、第2 項關於「
    初犯」之處理方式相同，檢察官應先聲請法院裁定令被告入
    勒戒處所觀察、勒戒，並視有無繼續施用毒品傾向，決定應
    予釋放、為不起訴之處分，或應聲請法院裁定令入勒戒處所
    強制戒治；若係5 年內「再犯」同條例第10條施用毒品罪者
    ，依同條例第23條第2 項規定，檢察官則應依法追訴。觀諸
    該條例第20條第3 項之修正理由：「觀察、勒戒或強制戒治
    5 年後再犯者，顯見前所實施之觀察、勒戒或強制戒治已足
    以遮斷其施用毒品之癮，為期自新及協助其戒除毒癮，對此
    5 年後再犯者，爰明定仍適用初犯之規定，先經觀察、勒戒
    、強制戒治之程序。」及同條例第23條第2 項之修正理由：
    「為配合簡化施用毒品犯之刑事處遇程序，並鑑於經觀察、
    勒戒或強制戒治執行完畢釋放後5 年內再犯者，其再犯率甚
    高，原據以實施之觀察、勒戒及強制戒治既已無法收其實效
    ，自應施以刑事處遇。」，顯然如施用毒品者係前經觀察、
    勒戒或強制戒治等治療程序執行完畢5 年後，始再施用毒品
    之「初犯」，因前所執行之觀察、勒戒或強制戒治已足收戒
    除毒癮之效，自應重新執行觀察、勒戒或強制戒治等治療程
    序，並於治療程序執行完畢後，由檢察官為不起訴處分，毋
    庸對之追訴處罰；反之，在「再犯」之情形，因其先前所為
    治療程序顯未能收戒斷毒癮之效，且考量施用毒品者之再犯
    率偏高，乃簡化其刑事處遇程序，而逕予追訴處罰，不再施
    以治療程序。參酌上開立法理由，修正毒品危害防制條例就
    施用毒品者，祇於「初犯」及「5 年後再犯」2 種情形，有
    其追訴條件之限制，即須於初犯經觀察、勒戒或強制戒治釋
    放後，5 年內均無施用毒品之行為，始能認其前所實施之觀
    察、勒戒或強制戒治已足遮斷毒癮，而得於5 年後再犯時，
    再予適用初犯之規定，重行觀察、勒戒等程序。倘5 年內已
    經再犯，被依法追訴處罰，縱其第3 次（或第3 次以上）施
    用毒品之時間在初犯釋放5 年以後，即與「5 年後再犯」之
    情形有別，且因已於「5 年內再犯」，顯見其再犯率甚高，
    原實施觀察、勒戒或強制戒治，已無法收其實效，而無5 年
    戒斷期之存在，自無再經觀察、勒戒及強制戒治之必要，即
    應依該條例第10條處罰，始符新法修正之本旨，最高法院95
    年度第7 次刑事庭決議、最高法院95年度臺非字第59號、第
    65號判決意旨可資參照。查本件被告甲○○前於87年間因施
    用毒品案件，經本院以87年度毒聲字第838 號裁定送觀察、
    勒戒後，認有繼續施用毒品之傾向，經本院以87年度毒聲字
    第984 號裁定令入戒治處所施以強制戒治，嗣戒治成效評定
    為合格，經本院以88年度毒聲字第596 號裁定停止戒治，所
    餘戒治期間付保護管束，惟其於保護管束期間，違反保護管
    束應遵守事項情節重大，經本院以88年度毒聲字第1267號裁
    定撤銷停止戒治，令入戒治處所施以強制戒治，於89年7 月
    17 日 戒治期期滿執行完畢，並由臺灣士林地方法院檢察署
    檢察官以89年度戒毒偵字第104 號為不起訴處分確定；又於
    前案強制戒治執行完畢日即89年7 月17日後5 年內之92年7
    月間某日起至94年1 月7 日止，因連續施用第一級毒品案件
    ，經本院以94年度訴字第274 號判決處有期徒刑1 年2 月確
    定，並於95年10月31日縮刑期滿執行完畢等情，有臺灣士林
    地方法院檢察署89年度戒毒偵字第104 號不起訴處分書、臺
    灣士林地方法院檢察署94年度毒偵字第414 號、94年度毒偵
    緝字第23號起訴書、本院94年度訴字第274 號刑事判決、法
    務部全國檢察官線上查詢刑案人犯在監所最新資料報表、全
    國刑案資料查註表（詳見偵查卷第93頁至第108 頁）及臺灣
    高等法院被告前案紀錄表在卷可憑（詳見本院卷第5 頁至第
    17頁），是本件被告於89年7 月17日強制戒治執行完畢後5
    年內，又於92年間再犯連續施用第一級毒品案件，且經本院
    判處有期徒刑1 年2 月罪刑確定，即屬「5 年內再犯」，甚
    為明確。衡諸首揭說明，本案被告犯行既非初犯，亦非毒品
    危害防制條例第20條第3 項所指「5 年後再犯」之情形，即
    應依法訴追審理，附此敘明。
四、核被告所為，係犯毒品危害防制條例第10條第1 項之施用第
    一級毒品罪。被告於施用第一級毒品海洛因前持有之低度行
    為為施用之高度行為所吸收，不另論罪。又被告有上開犯罪
    事實欄所載前科執行情形，此有臺灣高等法院被告前案紀錄
    表附卷可參，其於前案有期徒刑執行完畢後，5 年內故意再
    犯有期徒刑以上之本罪，為累犯，應依法加重其刑。爰審酌
    被告曾經觀察勒戒、強制戒治，仍無法戒除，復又觸犯本件
    犯行，顯示其無戒絕之決心，又其施用毒品係傷害自身健康
    ，所生危害非鉅，本件犯後被告坦承犯行，態度尚屬良好等
    一切情狀，量處如主文所示之刑。至蒞庭檢察官於本院審理
    中雖請求就1 年4 月有期徒刑酌加刑期，然查，毒品危害防
    制條例認施用毒品者具「病患性犯人」之特質，除降低施用
    毒品罪之法定刑外，並採以觀察、勒戒方式戒除其身癮及以
    強制戒治方式戒除其心癮之措施，足認僅對於施用毒品之犯
    人科以重刑，並不能使其戒除毒癮。另參諸世界各國之醫療
    經驗及醫學界之共識，咸認施用毒品成癮者，其心癮甚難戒
    除，絕難戒絕斷癮，致其再犯率均偏高（以新加坡為例，其
    執行強制戒治後再犯比例高達百分之72至75）。因此施用毒
    品者無法戒絕毒癮，一再施用，本為施用毒品者之特性，再
    犯施用毒品罪，量刑不宜過重，且新修刑法已採一罪一罰，
    對於施用毒品者，每次施用毒品之犯行，均分別處罰，已足
    制裁被告各次施用毒品之犯行。本院爰據此並審酌刑法第57
    條所列各項情狀，認蒞庭檢察官之求刑範圍容屬過重，而為
    如主文之量處。
據上論斷，應依刑事訴訟法第273 條之1 第1 項、第299 條第1
項前段，毒品危害防制條例第10條第1 項，刑法第11條前段、第
47條第1 項，判決如主文。
本案經檢察官莊富棋到庭執行職務。
中    華    民    國    97    年    5     月     7    日
                  刑事第一庭法  官  洪英花
以上正本證明與原本無異。
如不服本判決，應於收受送達後10日內向本院提出上訴書狀，其
未敘述上訴理由者，應於上訴期間屆滿後20日內向本院補提理由
書狀（均須按他造當事人之人數附繕本）。
                            書記官  趙彩彤
中    華    民    國    97    年    5     月    14    日
附錄本案論罪科刑法條之依據：
毒品危害防制條例第10條
施用第一級毒品者，處 6 月以上 5 年以下有期徒刑。


司法院資訊處製作；財團法人民間司法改革基金會備份。
